臺灣彰化地方法院刑事判決
                                     109年度重訴字第15號
公  訴  人  臺灣彰化地方檢察署檢察官      
被      告  賴智仁




選任辯護人  楊錫楨律師
            呂家瑤律師
上列被告因殺人案件，經檢察官提起公訴（109年度偵字第7323
、8707號），本院判決如下：
    主    文
賴智仁犯殺人罪，處有期徒刑拾參年陸月。
扣案之鐵桶壹個、繩索壹條，均沒收。
    犯罪事實
一、賴智仁因知悉李○○在其與前妻洪○○尚未離婚時（賴智仁
    與洪○○於民國91年12月9日離婚），即與洪○○過從甚密
    ，因認是李○○導致洪○○與其離婚，乃對李○○心懷不滿
    已久。賴智仁於93年4月28日後之4月間某日白天某時，在彰
    化縣○○鄉○○路00號往南約200公尺處，偶遇李○○，與
    李○○一言不合，竟萌生殺人犯意，先趁隙以左手勒住李○
    ○之脖子，再以右手持路邊撿拾之石頭往李○○頭部重擊數
    下，致李○○昏厥倒地，繼徒手將李○○拖至其當時使用之
    自用小客貨車後車廂內，隨即駕駛該車搭載李○○至位於彰
    化縣大村鄉村東國小操場外停下，並持其所有放置車內之繩
    索將昏迷平躺之李○○頸部纏繞數圈後施力勒緊，迄將李○
    ○勒斃始停手，接著駕駛該車載運李○○之屍體至其位於彰
    化縣○○鄉○○村○○○巷0號之祖厝前方院子，將李○○
    之屍體裝入其所有放置在該處之鐵桶內並鎖上蓋子後，將該
    鐵桶翻起推進其上開車輛後車廂內，繼將之載到其前開祖厝
    後方巷子某處之牆邊棄置後，即開車離去。嗣案外人賴○○
    於109年5月11日16時許，至上開鐵桶所在附近，欲查看並疏
    通該處溝渠，上開鐵桶因故倒下，賴○○見其內掉出人骨散
    落於地，因而報警循線查獲上情。
二、案經臺灣彰化地方檢察署（下稱彰化地檢）檢察官自動檢舉
    並指揮彰化縣警察局員林分局調查後偵查起訴。
    理  由
甲、證據能力部分：本判決下列所引用以認定被告犯罪事實之供
    述及非供述證據，被告及其辯護人均或同意或不爭執證據能
    力（本院卷第106頁），且均未於言詞辯論終結前聲明異議
    ，復查無不法取得之違法情事，並為證明犯罪事實存否所必
    要，及經本院踐行合法調查證據程序，是認均具有證據能力
    。
乙、認定犯罪事實所憑之證據及理由：
一、上揭犯罪事實，迭據被告於警偵及本院坦承不諱，並經證人
    即李○○之父李○○、李○○之妹李○○、李○○之友人黃○○、林○○、
    邱○○、謝○○於警詢就李○○失聯、失蹤等情節證述在卷；證人
    即李○○之配偶鍾○○於警詢就有關李○○穿著特徵、腳之骨折舊
    傷、臉部照片、失蹤及渠向本院聲請李○○死亡宣告裁定（本
    院101年度亡字第15號）等情節證述在卷；證人洪○○於警偵
    訊就渠有關部分證述在卷；證人賴○○於警詢就渠有關部分證
    述在卷，且有被告至其作案相關各現場模擬指認之照片、Go
    ogle地圖（偵7323號卷第39至46頁、偵8707號卷第139至161
    頁）、前開鐵桶及人骨所在位置簡圖、彰化縣警察局員林分
    局村上派出所現場勘察報告、勘察採證李○○生前使用之車牌
    號碼00-0000號自用小客車之照片、勘察採證現場及前開鐵
    桶及其內人骨、衣物及證件之照片、現場證物清單、刑事案
    件證物採驗紀錄表、勘察採證同意書、內政部警政署刑事警
    察局（下稱刑事警察局）就鐵桶內發現之證件為影像清晰鑑
    定而出具之109年5月13日刑鑑字第1090049576號鑑定書（相
    卷第49至59、83至90、163至264頁、偵8707號卷第133至137
    、170至265頁、本院卷第155頁）、本院101年度亡字第15號
    裁定、彰化縣警察局彰化分局109年11月27日彰警分偵字第1
    090049508號函及所附有關李○○失蹤之交辦（查）單、泰和
    派出所陳報單、失蹤人口系統資料報表、受（處）理失蹤人
    口案件登記表（本院卷第113至115、119至121、125至127頁
    ）、彰化地檢檢察官出具之相驗屍體證明書、彰化地檢相驗
    筆錄及檢驗報告書暨相驗照片、被告戶籍謄本（相卷第77、
    279至289、311頁、本院卷第159頁）存卷可佐，復有鐵桶、
    繩索扣案可證。
二、又前開鐵桶內人骨，經檢察官囑託法務部法醫研究所解剖及
    為人身鑑別及死因鑑定，鑑定結果略以：
  ㈠解剖結果：
   1.遺體為高度腐敗，顱骨及肢體骨骸尚完整之腐敗與風化之
     屍骨殘骸，有外力致傷之虞包括：
    ⑴顱骨冠狀縫合分別呈1至2級縫合表徵（疑似有外力造成骨
      縫輕度分離狀）。
    ⑵膜樣骨內面有黑色黏稠乾燥物披覆於項枕骨雙側，研判符
      合有顱內出血之特徵。
   2.死者體質人類學特徵包括牙齒第三大臼齒未完全萌出、下
     顎弓略呈95至100度及顱骨縫合程度，支持為年青（25-35
     歲）之年齡層。
   3.由肌肉粗隆明顯、恥骨聯合夾角特徵及眼眶骨形狀等，支
     持為男性頭顱骨特徵。
  ㈡死者符合死亡時年齡約30歲，依據屍體腐敗及死後風化情形
    ，符合死者死亡時間約在93年4月28日離家不久。
  ㈢依本所法醫清字第1095100326號鑑定書檢驗結果：
   1.送驗死者牙齒與李○○、李○○口腔棉棒檢出之Globalfiler S
     TR DNA型別，與死者檢出之各項相對應Globalfiler STR D
     NA型別比對，計有20型相符，1型無法判定，計算其累積父
     子尋子之親子指數為3.436E+9。
   2.比對李○○與死者檢出之各項相對應Yfiler Plus STR DNA型
     別均相符，計算其隨機相符頻率為3.878E-3，不排除具有
     同父系血緣關係。
   3.綜合Globalfiler STR DNA及Yfiler Plus STR DNA型別鑑
     定結果，研判死者與李○○之間極可能（機率99.999％以上）
     存在1親等血緣關係。
  ㈣綜合研判，死者骨骼殘骸具男性特徵，為男性，依體質人類
    學研判推算身高約158至167公分，經過DNA型別比對及右下
    肢骨折舊傷支持死者為李○○。
  ㈤死者有疑似鈍擊頭部及繩索絞頸他殺後棄屍之疑慮，棄置之
    遺體於鐵桶內，由一般棄置遺體尚有麻繩狀繩索殘留，研判
    死者符合遭鈍器殺害致顱內出血昏眩，此類顱內出血以硬腦
    膜下腔出血為主，因為受傷出血部為靜脈（橋靜脈）出血過
    程。
  ㈥死者生前研判遭鈍器鈍擊頭部及麻繩絞頸殺害後棄屍之可能
    性高。其屍骨殘骸尚完整，由頭部顱骨存有鈍創致顱內出血
    特徵，並疑再遭麻繩絞頸加工窒息，研判死者最後因中樞神
    經性休克、併疑呼吸衰竭。死者遭殺害後棄屍於鐵桶之可能
    性高，死亡原因為：甲、中樞神經性休克、疑呼吸衰竭。乙
    、顱內積血塊、疑窒息。丙、鈍擊頭部，死亡方式研判為「
    他殺」。以上各情，有法務部法醫研究所109年10月20日法
    醫理字第10900035770號函及所附之解剖報告書暨鑑定報告
    書在卷可參（相卷第295至310頁）。堪認前開鐵桶內之死者
    確為被害人李○○，且依前述其屍骨殘骸所存頭部顱骨鈍創及
    顱內出血特徵等外力致傷之情，亦與被告自承其持路旁石頭
    重擊李○○頭部，繼以繩索纏繞李○○頸部施力予以勒斃之情節
    符合；參以李○○屍骸所在鐵桶位置係在被告祖厝後方巷內牆
    邊，被告將李○○殺害後，選擇該處棄置，也具地緣關係，均
    足可佐證被告自白與真實相符。
三、經檢察官囑託刑事警察局對被告實施測謊鑑定，經以緊張高
    點法測試，問及「總共幾個人參與（準備、在場、著手、棄
    屍）殺害李○○？」，測試結果，其生理圖譜反應在「1個人
    」；另以區域比對法測試，其於測前會談稱是其獨自犯下（
    在場、著手、棄屍）李○○命案，測試結果，亦無不實反應乙
    節，有刑事警察局109年9月14日刑鑑字第1090500607號鑑定
    書暨測謊鑑定人資歷表、被告出具之測謊儀器測試具結書（
    偵7323號卷第175至181頁）附卷可參，亦可適當佐證被告自
    白之真實性。
四、綜上所陳，堪認被告任意性自白核與事實相符，其犯行堪予
    認定。本案事證明確，應依法論科。
五、核被告所為，係犯刑法第271條第1項殺人罪。爰以行為人之
    責任為基礎，審酌：綜合洪○○之母洪○○○於本院證述（本院
    卷第213至214、216至217、219頁）、李○○生前之老闆陳○○○
    警詢證述（偵8707號卷第94至95頁）、李○○之友人陳○○○警
    詢證述（偵8707號卷第108至109頁），可知被告個性較之前
    妻洪○○相對溫和，與前妻洪○○婚姻關係尚存時，洪○○較為強
    勢並與李○○交往甚密，為此輒與被告吵鬧離婚，2人繼而離
    婚，所生女兒由被告負責照顧，被告雖與洪○○離婚，然仍有
    意與洪○○復合，只是遭洪○○拒絕，被告對李○○早已心埋怨恨
    ，本案偶遇李○○時，2人一言不合，而起意痛下殺手，由其
    持石頭重擊李○○頭部，致李○○昏厥後，猶將之載往他處續為
    勒斃，可見恨意之深、殺意甚堅，手段難謂不兇殘，然也非
    全然無由而起，與一般陌生、無差別之殺人者惡性及法敵對
    意識相對較輕，惟造成被害人死亡之結果，永久無可回復，
    亦使被害人之親人失去至親，子女自幼失怙可依，終身承受
    與至親天人永隔之痛楚難當，永久失去與被害人共享天倫之
    樂之機會，又被害人屍骨被找到時已時隔16年餘，其親人於
    此期間，面對被害人無端失蹤，下落不明，心理煎熬可想而
    知，此由被害人之父親李○○、配偶鍾○○到庭所述可明，其等
    並稱：希望判處被告死刑，最少也應無期徒刑等語（本院卷
    第238頁）；而被害人遭被告殺害時，年29歲，正值對家庭
    、社會，乃至國家得多有貢獻之盛年，卻慘遭殺害，除使其
    親人遺憾痛苦外，亦造成國家、社會損失，被告犯罪所生損
    害巨大，應予譴責，並考量其犯罪後自始坦承犯行，非毫無
    悔過之心，然躲藏多年，於警方109年7月22日初找上時，已
    隱約知悉本案，猶駕車四處逃逸（此經被告於警詢供明《偵7
    323號卷第106頁》，並參彰化縣警察局員林分局偵查佐朱銘
    偉出具之職務報告可明《本院卷第91至93頁》），可見仍有畏
    罪之心，惟為警查獲之前，還能安份守己，據其前岳母洪○○
    ○於本院所證，其此段期間，住在洪○○○家，為人乖巧孝順，
    沉默寡言，勤奮工作，戮力照顧家裡生意及小孩，致洪○○○
    感心於內，甚且願意先出資新臺幣（下同）300萬元幫忙被
    告賠償給被害人家屬（本院卷第215至216、221頁），足徵
    被告並非無從教化之十惡不赦之人，品行猶有可取之處；其
    除81年間、93年間、94年間，曾分別因麻醉藥品管理條例案
    件、交通過失傷害案件、違反動產擔保交易法案件，分別經
    本院判處有期徒刑3月、拘役40日、有期徒刑3月確定在案以
    外，別無其他前科，有臺灣高等法院被告前案紀錄表在卷可
    參，非習於犯罪之人，素行非極為不佳；由其及辯護人於本
    案言詞辯論終結前所述，願意先賠償300萬元給被害人家屬
    ，作為賠償的一部分，也非毫無彌補錯誤之心，惟被害人之
    配偶希望被告賠償800萬元（本院卷第238頁），不願先接受
    300萬元，雙方於本案言詞辯論終結前，就最終和解金額無
    共識，致未和解。是在綜合考量以上被告犯罪動機、目的、
    手段、品行、與被害人關係、違反義務之程度、犯罪所生危
    害、犯罪後態度、刑罰犯罪應報及預防之功能、被害人父親
    及配偶上開對被告量刑的意見，檢察官亦表示同意渠等之量
    刑意見（本院卷第238至239頁）、辯護人則希望判處被告有
    期徒刑12年，並斟酌罪刑相當原則，及被告自陳：我國中畢
    業，有做豆沙餡專長，離婚，有1個小孩（已成年），入監
    所前與前岳母、前妻、小孩、前妻的兄弟姊妹同住在前岳母
    的房子，並在前岳母經營之店內幫忙做豆沙餡，月收入約2
    萬多元，有積欠卡債，數額不詳等語之智識程度、家庭生活
    及經濟狀況等一切情狀，爰量處如主文所示之刑。至被害人
    父親、配偶及檢察官雖對被告具體求處死刑或無期徒刑，然
    本院審酌上情，認被告尚非毫無反省悔悟之心，非十惡不赦
    之人，對其量處如主文所示之刑，已符罪刑相當原則，認尚
    無令其永久隔世之必要，附此敘明。
六、扣案之鐵桶1個、繩索1條，為被告所有供犯本案之用，此經
    被告供明在卷，爰依刑法第38條第2項前段規定，宣告沒收
    。
據上論斷，應依刑事訴訟法第299條第1項前段，判決如主文。
本案經檢察官邱呂凱提起公訴，檢察官廖偉志到庭執行職務。
中　　華　　民　　國　 110　　年　　1 　　月　　27　　日
                  刑事第五庭   審判長法官  周淡怡
                               法      官  陳德池
                               法      官  吳芙如
以上正本證明與原本無異。
如不服本判決應於收受判決後20日內向本院提出上訴書狀，並應
敘述具體理由。其未敘述上訴理由者，應於上訴期間屆滿後20日
內向本院補提理由書( 均須按他造當事人之人數附繕本) 「切勿
逕送上級法院」。
告訴人或被害人對於判決如有不服具備理由請求檢察官上訴者，
其上訴期間之計算係以檢察官收受判決正本之日期為準。
中　　華　　民　　國　 110　　年　　1 　　月　　27　　日
                               書  記  官  林盛輝
附錄本案論罪科刑法條全文：
中華民國刑法第271條
（普通殺人罪）
殺人者，處死刑、無期徒刑或 10 年以上有期徒刑。
前項之未遂犯罰之。
預備犯第 1 項之罪者，處 2 年以下有期徒刑。